【裁判字號】    97,台上,2392
【裁判日期】    970605
【裁判案由】    違反毒品危害防制條例
【裁判全文】
最高法院刑事判決            九十七年度台上字第二三九二號
上  訴  人  台灣高等法院台中分院檢察署檢察官
上  訴  人
即  被  告  甲○○
上列上訴人等因被告違反毒品危害防制條例案件，不服台灣高等
法院台中分院中華民國九十七年三月二十日第二審更審判決（九
十七年度重上更(四)字第十六號，起訴案號：台灣南投地方法院檢
察署九十三年度偵字第一二０一號），提起上訴，本院判決如下
：
    主  文
原判決撤銷，發回台灣高等法院台中分院。
    理  由
本件原判決認定上訴人即被告（下稱被告）甲○○有其事實欄所
載之犯行，因而撤銷第一審關於被告部分科刑之判決，改判依想
像競合犯關係從重論被告以共同連續販賣第一級毒品罪，累犯，
處有期徒刑十一年，並諭知相關之從刑；固非無見。
惟查：(一)、毒品危害防制條例第十九條第一項係規定：「犯第四
條至第九條、第十二條、第十三條或第十四條第一項、第二項之
罪者，其供犯罪所用或因犯罪所得之財物，均沒收之，如全部或
一部不能沒收時，追徵其價額或以其財產抵償之」，至其所稱供
犯罪所用之物，係指直接用以實行犯罪之物而言，與刑法第三十
八條第一項第二款所稱供犯罪預備之物，係指供將來犯罪預備之
物者，迥然不同。本件警局自被告位於台中市○○路二０三號八
樓之九租住處查扣如原判決附表（下稱附表）編號７所示夾鏈袋
一大包，雖可供分裝第一、二級毒品海洛因及安非他命使用，但
該一大包夾鏈袋，究已使用而可認係供本件販賣第一、二級毒品
所用之物？抑尚未使用而僅係供犯罪預備之用？原判決未予查明
，致此部分事實不明，本院無從就原審依毒品危害防制條例第十
九條第一項規定對上開夾鏈袋諭知沒收是否妥當為法律上之審斷
。(二)、依毒品危害防制條例第十九條第一項前段規定，宣告沒收
者，以屬於被告所有之供犯罪所用或因犯罪所得之物為限。行動
電話服務須以晶片卡（即SIM 卡）為使用介面，因此電信公司於
出租行動電話門號予消費者使用時，即同時附帶提供晶片卡給消
費者作為門號使用之介面，故電信公司接受消費者申辦門號並將
該門號開通上線時，該晶片卡之所有權是否移轉於消費者，抑或
仍保留於電信公司，端視其簽訂之服務契約內容如何約定，非可
一概謂晶片卡（即SIM 卡）必仍保留於電信公司。原判決認定扣
案如附表編號８、９所示之0000000000、00000
00000號行動電話其內所附SIM 卡二張，係使用者向電信業
者申請租用而僅取得其使用權，並非申請使用者所有，故上開門
號SIM 卡不併為沒收之諭知（見原判決第二三頁第二七行至第二
四頁第五行）。然原判決並未說明其認定所憑之證據，已屬判決
理由失據。況SIM 卡所有權之歸屬約定如何，祇須該電信公司提
供上開門號申辦當時之制式服務契約即可判定，並非不能調查。
原審未調查釐清，遽予認定，亦有調查未盡之可議。(三)、刑事訴
訟法第一百五十九條之二規定，被告以外之人（含共同被告、共
犯、證人、鑑定人、被害人等）於檢察事務官、司法警察官或司
法警察調查中所為之陳述，與審判中不符時，其先前之陳述具有
較可信之特別情況，且為證明犯罪事實存否所必要者，得為證據
。故被告以外之人於審判中之陳述與其先前在檢察事務官、司法
警察官或司法警察調查中所為陳述不符時，其先前陳述必須具備
特別可信性及必要性兩項要件，始得作為證據。而所稱「具有較
可信之特別情況」係屬於證據能力之要件，法院應比較其前後陳
述時之外在環境及情況，以判斷何者較為可信，倘採用先前不一
致陳述為判決基礎時，並應敘明其理由。原判決理由第貳欄一之
(二)係以證人即共同被告張玫鄉在審理中翻異警詢供詞所為：有關
簡訊內容是寄行車資料給許敏瑜云云之證述，顯與常情有違，無
可採信，應以警詢所供，核與事實相符，較可採信等語，而援採
張玫鄉警詢之供述，資為不利被告之證據資料（見原判決第九頁
第六至二五行）。所為論述係就證據之證明力而為判斷，並非以
其警詢、審理前後陳述時之外在環境及情況為證據適格性之比較
，是張玫鄉前開警詢之供詞如何得謂符合傳聞證據之例外規定而
可作為被告論罪之依據？原判決疏未置論，併有理由欠備之違失
。上訴人等上訴意旨執以指摘原判決不當，為有理由，應認仍有
將原判決撤銷發回更審之原因。至原判決理由第貳欄第六段說明
被告不另為無罪諭知部分，公訴意旨認與原審前揭論罪處刑部分
有裁判上一罪關係，基於審判不可分之原則，亦一併發回。又如
附表編號８所示之行動電話僅有0000000000號「一支
」，原判決理由第貳欄四之(四)，卻記載「扣案之如附表編號８所
示行動電話『二支』」（見原判決第二二頁第二六行），似屬誤
植，案經發回，更審時宜併注意及之。
據上論結，應依刑事訴訟法第三百九十七條、第四百零一條，判
決如主文。
中    華    民    國  九十七  年    六    月    五    日
                      最高法院刑事第九庭
                          審判長法官  洪  文  章
                                法官  王  居  財
                                法官  郭  毓  洲
                                法官  黃  梅  月
                                法官  邱  同  印
      本件正本證明與原本無異
                                      書  記  官
中    華    民    國  九十七  年    六    月    九    日
                                                 H


司法院資訊處製作；財團法人民間司法改革基金會備份。
